臺灣板橋地方法院刑事判決　　　　　　 99年度交訴字第237號
公　訴　人　臺灣板橋地方法院檢察署檢察官
被　　　告　施宜璋
上列被告因公共危險案件，經檢察官提起公訴（99年度偵字第29
904 號），本院判決如下：
    主  文
施宜璋駕駛動力交通工具肇事，致人受傷而逃逸，累犯，處有期
徒刑捌月。
    事  實
一、施宜璋前於民國91年間因竊盜案件，經臺灣高等法院以91年
    度上易字第1212號判處有期徒刑1 年10月確定；又於同年間
    因竊盜案件，經本院以91年度訴字第2531號判處有期徒刑10
    月確定；復於92年間因施用第一、二級毒品案件，經本院以
    92年度訴字第677 號判處有期徒刑10月、8 月，應合併執行
    有期徒刑1 年4 月確定；再於同年間因違反槍砲彈藥刀械管
    制條例案件，經本院以92年度訴字第666 號判處有期徒刑1
    年4 月確定；乃入監服刑，惟嗣經本院以96年度聲減字第58
    6 號裁定末三案均予減刑，並應與首揭竊盜案件所處徒刑合
    併執行有期徒刑3 年6 月確定，遂於99年5 月6 日縮短刑期
    執行完畢（於本案構成累犯）。
二、施宜璋於99年8 月13日上午9 時55分許，駕駛車牌號碼6288
    -MJ 號自用小客車，沿臺北縣中和巿（現改制為新北巿中和
    區○○○路○ 段往板橋方向行駛，途經中山路與光華街口時
    ，不慎與由劉俊旻所騎乘、自光華街左轉進入中山路2 段往
    板橋方向行駛之車牌號碼931-GCU 號普通重型機車發生擦撞
    ，致使劉俊旻人車倒地，因而受有雙膝、右手肘及左手多處
    挫擦傷等傷害（過失傷害部分未據告訴）。詎施宜璋明知其
    駕車肇事致劉俊旻受傷，竟未下車察看劉俊旻之傷勢狀況，
    亦未協助救護傷患或通報警察到場處理，復無留下聯絡資料
    ，反而逕駕駛上開自用小客車沿中山路2 段往板橋方向逃逸
    。適盧國安騎乘機車在後目擊，立即記下該輛自用小客車之
    車牌號碼，並報警循線查獲上情。
三、案經臺北縣政府警察局（現改制為新北巿政府警察局）中和
    第一分局移請臺灣板橋地方法院檢察署檢察官偵查起訴。
    理  由
一、按被告以外之人於審判外之言詞或書面陳述，除法律有規定
    者外，不得作為證據；被告以外之人於偵查中向檢察官所為
    之陳述，除顯有不可信之情況者外，得為證據；被告以外之
    人於審判外之陳述，雖不符刑事訴訟法第159 條之1 至第15
    9 條之4 之規定，而經當事人於審判程序同意作為證據，法
    院審酌該言詞陳述或書面陳述作成時之情況，認為適當者，
    亦得為證據，刑事訴訟法第159 條第1 項、第159 條之1 第
    2 項、第159 條之5 第1 項分別定有明文。查本案以下所引
    各項證據，均經檢察官及被告施宜璋於審判程序中同意作為
    證據（見本院100 年1 月18日審判筆錄第2 頁、100 年6 月
    30日審判筆錄第2 頁），且證人劉俊旻、盧國安於偵查中之
    證述皆係經檢察官告知具結義務及偽證處罰後具結所為，則
    本院審酌該等證據核無違法取證或證明力顯然過低之情事，
    依各該陳述作成時之狀況，並無不適當或顯不可信之情形，
    自均得為證據，合先敘明。
二、訊據被告固坦承其於前述時間及地點，駕駛車牌號碼6288-M
    J 號自用小客車與騎乘車牌號碼931-GCU 號普通重型機車之
    被害人劉俊旻發生擦撞，因而導致被害人劉俊旻倒地受傷，
    但未停車查看並對傷者施以救護或通報警消人員前來處理，
    亦未留下任何聯絡資料，即駕車離開現場等情不諱，惟矢口
    否認有何肇事逃逸犯行，辯稱：劉俊旻係手肘碰到伊所駕駛
    車輛之車身，伊根本不知道有撞到人，而且當時車上有開音
    樂，又是上班時間，路上都是車輛之聲音，所以伊也沒有聽
    到機車倒地之聲音，如果伊知道有撞到的話，一定會停下來
    云云。經查：
  (一)被告於99年8 月13日上午9 時55分許，駕駛車牌號碼6288-M
    J 號自用小客車，沿臺北縣中和巿中山路2 段往板橋方向行
    駛，途經中山路與光華街口時，不慎與由被害人劉俊旻所騎
    乘、自光華街左轉進入中山路2 段往板橋方向行駛之車牌號
    碼931-GCU 號普通重型機車發生擦撞，致使被害人劉俊旻人
    車倒地，因而受有雙膝、右手肘及左手多處挫擦傷等傷害，
    而被告於肇事後，並未下車察看被害人劉俊旻之傷勢狀況，
    亦未協助救護傷患或通報警察到場處理，復無留下聯絡資料
    ，即逕駕駛上開自用小客車沿中山路2 段往板橋方向駛離，
    適經民眾盧國安在後目擊，立即記下該輛自用小客車之車牌
    號碼，並報警循線查得被告為肇事人等事實，為被告所不否
    認（見本院100 年1 月18日準備程序筆錄第3 至4 頁），並
    據證人劉俊旻、盧國安於警詢、偵查中及本院審理時證述明
    確（見臺灣板橋地方法院99年度偵字第29904 號偵查卷第6
    至11頁、第68至69頁及本院100 年6 月7 日審判筆錄第2 至
    16頁），且有道路交通事故現場圖、調查報告表(一)、(二)、王
    醫院（診所）診斷證明書、車牌號碼6288-MJ 號車輛之車號
    查詢汽車車籍資料各1 份及肇事現場暨肇事車輛照片共14張
    附卷可稽（見同上偵查卷第13頁、第17至26頁及本院卷），
    堪可認定。
  (二)被告雖辯稱其不知有肇事致人受傷云云。然證人劉俊旻於偵
    查中證稱：當時變綠燈後，伊要左轉，就發現1 臺車直接在
    伊右邊，伊來不及閃，伊右手就撞到車子左後方，伊因為重
    心不穩而當場倒地，伊沒有注意到車禍當時有無發生聲響，
    但有聽到機車摩擦聲等語（見同上偵查卷第68頁），復於本
    院審理時證稱：當時伊在等紅燈，變綠燈後要左轉時，已經
    轉到一半，才發現右方有車輛出現，有擦撞到伊右手肘，伊
    就跌下去，滑行了一小段，伊只有聽到摩托車倒下去摩擦之
    聲音等語（見本院100 年6 月7 日審判筆錄第9 、10頁），
    另證人盧國安於偵查中證稱：伊當時在光華街要左轉中山路
    往板橋方向行駛，等綠燈亮時伊就左轉，被害人在伊前方約
    3 至4 臺機車之距離，伊發現1 輛汽車闖紅燈從永和往板橋
    方向行駛，汽車左後方擦撞到被害人機車右方，機車騎士就
    倒下，機車倒下之聲音很大等語（見同上偵查卷第68頁），
    復於本院審理時證稱：伊當時在光華路與中山路口等紅綠燈
    ，準備從光華街左轉中山路往板橋方向行駛，在綠燈左轉時
    ，被撞騎士在伊前方2 、3 臺機車之間距，這時伊看到肇事
    者開車直接沿中山路從永和方向闖紅燈往板橋方向行駛，肇
    事者車輛之左後方擦到被撞機車之右前方，被撞騎士就摔倒
    了，伊有聽到碰一聲很大聲，應該是機車摔倒之聲音等語（
    見本院100 年6 月7 日審判筆錄第3 頁），則依證人劉俊旻
    、盧國安證述上情可知，劉俊旻騎乘機車與被告駕駛之自用
    小客車發生擦撞以致重心不穩倒地時，曾發出機車倒地碰撞
    及滑行摩擦之重大聲響；再參以被告亦於本院審理時自承：
    當天坐在副駕駛座的是1 名綽號叫「19（臺語）」的人，「
    19」說渠有聽到碰一聲很大聲，問伊有沒有聽到、有沒有去
    撞到人，「19」問伊時，伊也覺得很懷疑等語（見本院100
    年6 月30日審判筆錄第5 、7 、9 頁），顯見被害人劉俊旻
    騎乘機車倒地時發生出之碰撞及摩擦聲響，足令被告所駕自
    用小客車內之人明白聽聞，則被告焉有可能毫無所悉？抑且
    ，證人盧國安於本院審理時證稱：肇事地點係在斑馬線附近
    ，是機車騎士先到斑馬線之位置，肇事車輛才從後方過去等
    語（見本院100 年6 月7 日審判筆錄第5 頁），可知在本案
    事故發生前，被害人劉俊旻所騎乘之機車，已行駛在被告所
    駕自用小客車前方之範圍，被告當無可能全然未見，則被告
    於車內乘客詢問該巨大聲響有無可能係其與他人肇事所致時
    ，自可推知其所駕自用小客車已與在其前方範圍行駛之機車
    發生擦撞，始造成機車倒地而發出巨大聲響，復衡以一般機
    車騎士驟經他車碰撞倒地，身體直接接觸地面，通常均會造
    成機車騎士受有外傷，此亦為被告所悉，但其卻未立即停車
    查看，逕駕車駛離現場，自難謂其無肇事致人受傷而逃逸之
    故意，是被告辯稱：伊不知有肇事致人受傷云云，無非事後
    卸責之詞，不足採信。
  (三)至證人劉俊旻於本院審理時雖證稱：依照當時情形，在本案
    事故發生前，被告應該看不到伊所駕駛之機車，因為可能遭
    被告所駕自用小客車擋風玻璃左邊之車體擋到等情（見本院
    100 年6 月7 日審判筆錄第12頁），然併陳明其所述上情係
    因為被告在檢察官偵訊時曾經講過，依照伊駕駛機車或汽車
    之經驗，伊認為被告在碰撞之前，倘若在正常行駛之狀態下
    ，應該是會看到伊等語（見本院100 年6 月7 日審判筆錄第
    13、15頁），是證人劉俊旻證述被告之視線可能遭其所駕自
    用小客車車體遮擋一節，無非係聽聞被告於偵訊時之供述而
    為之推測，仍不足作為有利於被告之認定。
  (四)綜上所述，本案事證明確，被告肇事逃逸犯行堪以認定，應
    予依法論罪科刑。
三、核被告所為，係犯刑法第185 條之4 之肇事逃逸罪。又被告
    受有如事實欄一所示有期徒刑之宣告，於99年5 月6 日縮短
    刑期執行完畢，此有臺灣高等法院被告前案紀錄表1 件在卷
    足憑（附於本院卷），其於5 年內故意再犯本案有期徒刑以
    上之罪，為累犯，應依刑法第47條第1 項規定加重其刑。爰
    審酌被告於駕車肇事後，完全未對被害人劉俊旻採取救護或
    其他必要之措施，亦未留下聯絡方式及資料，反而駕車逃逸
    ，增加傷者傷勢擴大甚而死亡之風險，兼衡被害人劉俊旻所
    受傷勢尚屬輕微，以及被告於肇事後已與被害人劉俊旻達成
    和解並賠償損失，此有臺北縣中和巿調解委員會調解筆錄影
    本1 份在卷可佐（見同上偵查卷第12頁），但其仍否認肇事
    逃逸犯行之態度等一切情狀，量處如主文所示之刑，以資懲
    儆。
據上論斷，應依刑事訴訟法第299 條第1 項前段，刑法第185 條
之4 、第47條第1 項，判決如主文。
本案經檢察官吳孟竹到庭執行職務。
中    華    民    國   100    年    7     月    15    日
                  刑事第六庭審判長法  官  戴嘉清
                                  法  官  林晏鵬
                                  法  官  王瑜玲
以上正本證明與原本無異
如不服本判決應於送達後10日內向本院提出上訴狀
                                  書記官  林君縈
中    華    民    國   100    年    7     月    15    日
附錄本案論罪科刑法條全文：
中華民國刑法第185條之4
（肇事遺棄罪）
駕駛動力交通工具肇事，致人死傷而逃逸者，處6 月以上5 年以
下有期徒刑。